【裁判字號】    98,訴,517
【裁判日期】    980805
【裁判案由】    違反森林法等
【裁判全文】
臺灣高雄地方法院刑事判決               98年度訴字第517號
公  訴  人  臺灣高雄地方法院檢察署檢察官
被      告  甲○○
            乙○○
            丁○○
            丙○
上列被告等因違反森林法等案件，經檢察官提起公訴（97年度偵
字第34861 號），本院判決如下：
    主  文
甲○○、乙○○、丁○○、丙○均無罪。
    理  由
一、公訴意旨略以：被告甲○○、乙○○、丁○○、丙○意圖為
    自己不法之所有，而本於竊盜之犯意聯絡及行為分擔，於民
    國97年12月13日10時許，先由甲○○與乙○○分別騎乘車號
    BHQ-616 號、ZOC-213 號機車搭載丁○○、丙○，一行4 人
    結夥至高雄縣六龜鄉旗山事業區第56林班地（衛星定位Ｘ座
    標：211887，Ｙ座標、0000000） ，再推由甲○○持可供凶
    器使用之手鋸盜伐森林主產物柚樹1 棵，其餘3 人在旁把風
    。嗣於10時30分許，為巡視山區之警員當場查獲，並扣得手
    鋸1 把等語，認被告甲○○、乙○○、丁○○、丙○涉有刑
    法第321 條第1 項第3 、4 款之結夥三人以上攜帶兇器竊盜
    罪，及森林法第52條第1 項第4 款之結夥二人以上竊取森林
    主產物罪嫌。
二、按犯罪事實應依證據認定之，無證據不得認定犯罪事實，不
    能證明被告犯罪者，應諭知無罪之判決，刑事訴訟法第154
    條第2 項、第301 條第1 項分別定有明文。又事實之認定，
    應憑證據，如未能發現相當證據，或證據不足以證明，自不
    能以推測或擬制之方法，以為裁判基礎。而認定不利於被告
    之事實，須依積極證據，茍積極證據不足為不利於被告事實
    之認定時，即應為有利於被告之認定，更不必有何有利之證
    據。另認定犯罪事實所憑之證據，雖不以直接證據為限，間
    接證據亦包括在內，然而無論直接或間接證據，其為訴訟上
    之證明，須於通常一般之人均不致有所懷疑，而得確信其為
    真實之程度者，始得據為有罪之認定，倘其證明尚未能達到
    此一程度，而有合理之懷疑存在時，致使無從形成有罪之確
    信，根據「罪證有疑，利於被告」之證據法則，即不得遽為
    不利被告之認定（最高法院94年度台上字第5509號判決意旨
    可資參照）。
三、證據能力部分
  (一)按被告以外之人於審判外之陳述雖不符刑事訴訟法第159 條
    之1 至之4 等4 條之規定，而經當事人於審判程序同意作為
    證據，法院審酌該言詞陳述或書面陳述作成時之情況，認為
    適當者，亦得為證據；當事人、代理人或辯護人於法院調查
    證據時，知有刑事訴訟法第159 條第1 項不得為證據之情形
    ，而未於言詞辯論終結前聲明異議者，視為有前項之同意，
    同法第159 條之5 定有明文。本件證人陳思霖曾於警詢為陳
    述，其性質雖屬傳聞證據，惟其所為之上開筆錄內容，業經
    本院審理時予以提示並告以要旨，且各經檢察官及被告等人
    表示意見。當事人已知上述筆錄乃傳聞證據，且均未於言詞
    辯論終結前對該筆錄內容異議，依法其上開筆錄具有證據能
    力。
  (二)按證人、鑑定人依法應具結而未具結者，其證言或鑑定意見
    ，不得作為證據，刑事訴訟法第158 條之3 定有明文。本件
    檢察官未令證人陳思霖於陳述前具結而為陳述，且查無依法
    不得令其具結之情形，是上開證人於檢察官訊問時之證言即
    無證據能力。
四、本件公訴人認被告甲○○、乙○○、丁○○、丙○等4 人涉
    有刑法第321 條第1 項第3 、4 款之結夥三人以上攜帶兇器
    竊盜罪，及森林法第52條第1 項第4 款之結夥二人以上竊取
    森林主產物罪嫌，無非係以被告4 人於警詢及偵查中之供述
    、證人陳思霖於警詢之證述、搜索扣押筆錄、扣押物品目錄
    表、現場蒐證照片，及扣案手鋸1 把等資為論據。訊據被告
    甲○○固供稱有與乙○○騎機車分別載丁○○、丙○到案發
    現場，並由伊與丙○持手鋸將系爭柚樹枝幹鋸下等語；被告
    乙○○、丁○○均供稱有與甲○○、丙○等人到現場，並由
    甲○○、丙○鋸下柚樹枝幹等語；被告丙○則供稱有與甲○○、乙○○、丁○○等人到案發現場，並由伊與甲○○持手
    鋸將系爭柚樹枝幹鋸下等語，惟均堅詞否認有結夥三人以上
    攜帶兇器竊盜罪及結夥二人以上竊取森林主產物罪嫌之犯行
    ，被告甲○○辯稱案發當時到現場是去採蜂蜜及抓蜜峰，並
    非竊取柚木等語，被告乙○○、丁○○、丙○等人則辯稱案
    發當時與甲○○到現場是去看甲○○採蜂蜜及抓蜜峰，並非
    竊取柚木等語。經查：
  (一)被告甲○○、乙○○、丁○○、丙○等人，於案發當時一起
    到案發現場，由被告甲○○、丙○持扣案手鋸將高雄縣六龜
    鄉旗山事業區第56林班地（衛星定位Ｘ座標：211887，Ｙ座
    標、0000000） 之柚樹枝幹鋸斷之事實，業經被告甲○○、
    乙○○、丁○○、丙○等人供述在卷（本院卷第64、66、67
    、68頁），核與證人即屏東林管區六龜工作站技術士陳思霖
    於警詢時證稱被告4 人在上揭地點鋸下系爭柚樹等語相符（
    警卷第23至24頁），此外復有搜索、扣押筆錄（警卷第28至
    29頁）、現場蒐證照片（警卷第27、30頁）、行政院農委會
    林務局屏東林區管理處98年5 月19日屏作字第0986230643號
    函暨檢附森林主副產物被害價格查定書等資料（本院卷第20
    至24頁）在卷可稽，故被告甲○○、丙○持扣案手鋸將系爭
    柚樹枝幹鋸斷，及被告乙○○、丁○○當時一同在場之事實
    ，堪以認定。
  (二)惟僅憑被告甲○○等人，於案發當時將系爭柚樹枝幹鋸斷乙
    節，是否即可遽認被告甲○○、乙○○、丁○○、丙○等人
    涉有刑法第321 條第1 項第3 、4 款之結夥三人以上攜帶兇
    器竊盜罪，及森林法第52條第1 項第4 款之結夥二人以上竊
    取森林主產物罪之犯行，非無疑義，仍應調查其他證據，以
    資審認。
  (三)首先，被告甲○○辯稱案發當時到現場是去採蜂蜜及抓蜜峰
    等語。經查，證人即查獲員警戊○○於本院審理時具結證稱
    現場有看到被告等人帶捕蜜蜂用的網袋及從遭鋸下柚木樹幹
    的樹洞中取出放在地上的蜂窩，現場還有很多蜜蜂集結等語
    （本院卷第46、48頁），而證人乙○○、丁○○、丙○於本
    院審理時亦均具結證稱當天到案發現場是要看甲○○採蜂蜜
    及抓蜜蜂等語（本院卷第53、55、56頁）；另被告乙○○、
    丁○○、丙○等人則辯稱案發當時與甲○○到現場是去看甲○○採蜂蜜及抓蜜峰等語，亦與證人甲○○於本院審理時具
    結證稱當天準備捕蜂工具到案發現場是要去採蜂蜜及抓蜜蜂
    ，因為蜂窩在樹幹洞裡，所以才準備鋸子將樹幹鋸下等語（
    本院卷第51至52頁）相符，另從行政院農委會林務局屏東林
    區管理處98年5 月19日屏作字第0986230643號函檢附之現場
    照片（本院卷第24頁）顯示，被告甲○○等人鋸下之樹幹，
    確實有一樹洞，顯見被告甲○○等人辯稱當天將該系爭柚樹
    枝幹鋸下是為了採蜂蜜及抓蜜蜂乙節，並非無據。
  (四)又證人戊○○另證稱案發地點交通工具無法到達，距離被告
    等人停放機車之地點大約有4 、5 百公尺，當時也沒看到現
    場有載運工具（本院卷第47頁），而從前揭函所檢附之旗山
    區第56林班柚木被害照片顯示系爭遭被告甲○○等人鋸斷之
    柚樹枝幹首徑44公分、末徑24公分、長1040公分、材積0.95
    立方公尺（本院卷第24頁），倘無適當之搬運、吊載工具，
    衡情被告等人當無法徒手將所鋸下之前揭柚樹枝幹輕易運離
    砍伐現場。是被告甲○○辯稱將系爭柚樹枝幹鋸下之目的是
    為了採蜂蜜及抓蜜峰之安全考量，而非盜伐該柚樹枝幹等語
    ，應堪採信。
五、綜上所述，本件公訴人所舉之證據與指出之證明方法，尚有
    合理性之懷疑存在，未得使本院確信被告涉有本件加重竊盜
    及加重竊取森林主產物罪嫌之犯行，揆諸前開判例意旨，自
    不能單憑卷附證人陳思霖於警詢之證述，及搜索扣押筆錄、
    扣押物品目錄表、現場蒐證照片、扣案手鋸1 把等證據，遽
    以推測或擬制之方法，作為裁判基礎。從而，公訴意旨所指
    被告等人涉有本件結夥三人以上攜帶兇器竊盜罪，及結夥二
    人以上竊取森林主產物罪嫌之犯行，仍有合理懷疑之處，而
    不能確信為真實，揆諸前開說明，應認被告上開犯罪尚屬不
    能證明。此外，本院復查無其他積極證據可資認定被告涉有
    前開罪嫌，自屬不能證明被告犯罪，依法應為無罪之諭知。
據上論斷，應依刑事訴訟法第301 條第1 項，判決如主文。
本案經檢察官己○○到庭執行職務。
中    華    民    國    98    年     8    月    5    日
                刑事第六庭    審判長法  官  李璧君
                                    法  官  鄭峻明
                                    法  官  曾仁勇
以上正本證明與原本無異。
如不服本判決應於收受本判決後10日內向本院提出上訴書狀，並
應敘述具體理由，如未敘述上訴理由者，應於上訴期間屆滿後20
日內補提理由書狀於本院（均須按他造當事人之人數附繕本）「
切勿逕送上級法院」。
中    華    民    國    98    年     8    月    5    日
                                    書記官  王紀芸


司法院資訊處製作；財團法人民間司法改革基金會備份。
